臺灣高等法院刑事判決　　　　　　　　100年度上訴字第820號
上　訴　人
即　被　告　古皓宇
選任辯護人　劉世興律師
上列上訴人因毒品危害防制條例案件，不服臺灣桃園地方法院99
年度訴字第967號，中華民國99年12月29日第一審判決（起訴案
號：臺灣桃園地方法院檢察署99年度偵字第14120號），提起上
訴，本院判決如下：
    主  文
上訴駁回。
    事  實
一、古皓宇明知愷他命（Ketamine，俗稱K 他命）為毒品危害防
    制條例所規定之第三級毒品，不得製造、運輸、販賣或轉讓
    ，竟基於販賣第三級毒品愷他命營利之犯意，以其所使用但
    由張育群申請租用之門號0000000000號行動電話（該門號之
    SIM卡係搭配古皓宇所有扣案之如附表四編號2之NOKI A牌行
    動電話）作為販賣毒品之聯絡工具，俟先後於如附表一編號
    1、2、3所示時間接獲使用門號0000000000號行動電話之馮
    致凱聯絡，表示欲向其購買毒品愷他命後，分別於附表一編
    號1、2、3所示之時間、地點及方式，先後販賣如附表一編
    號1、2、3所示愷他命予馮致凱，因而取得如附表一編號1、
    2、3所示販賣愷他命所得之財物。嗣於民國99年5月5日下午
    3時16分許，在桃園縣中壢市○○○街18號百老匯宮廷前，
    古皓宇出售如附表一編號3所示愷他命予馮致凱後正欲離去
    之際，為警查獲，並在古皓宇身上扣得如附表二、附表四、
    附表五編號1、2、4所示之物，及在馮致凱身上扣得如附表
    三、附表五編號3所示之物。
二、案經桃園縣政府警察局平鎮分局報請臺灣桃園地方法院檢察
    署檢察官偵查起訴。
    理  由
甲、證據能力部分：證人馮致凱、蔡佳倫於警詢及馮致凱於偵查
    時之證述，雖屬傳聞證據，惟本院審理時提示其之調查筆錄
    徵詢被告及辯護人之意見，被告及辯護人於原審均陳明同意
    作為證據（見原審卷第19頁），於本院則表示無意見（見本
    院卷第25頁反面），且未於言詞辯論終結前聲明異議，本院
    審酌上開筆錄作成時，較無人情施壓或干擾，亦無不當取供
    之情形，認為以之作為本案之證據亦屬適當，是證人馮致凱
    、蔡佳倫於警詢及馮致凱於偵查時之證述，依刑事訴訟法第
    159條之5第1項規定，均有證據能力。
乙、認定事實之理由及依據：
一、上訴人即被告於本院審判程序未到庭，惟上揭犯罪事實，業
    據被告於警詢時、檢察官訊問時、原審及本院準備程序均坦
    承不諱，且被告於附表二編號1、2、3所示時、地販賣愷他
    命之交易情節，並據證人馮致凱於警詢及檢察官偵查時證述
    綦詳（見偵查卷第14至18頁、第64至65頁），另被告於附表
    二編號3所示時、地，交付愷他命予證人馮致凱之過程，亦
    據證人蔡佳倫於警詢中證述詳盡（見偵查卷第21至24頁）。
    此外，復有扣案如附表二、附表三、附表四、附表五編號1
    所示之物可佐。且扣案如附表二、附表三所示之物，分別經
    臺灣檢驗科技股份有限公司鑑定結果，確檢出愷他命成分，
    有該公司99年5月21日報告編號UL/2010/50241號濫用藥物檢
    驗報告、99年5月21日報告編號UL/2010/50240號濫用藥物檢
    驗報告2紙在卷可稽（見偵查卷第78、79頁）。再者，非法
    販賣愷他命係政府嚴予查緝之違法行為，非可公然為之，且
    愷他命價格非低，取得不易，凡為販賣之不法勾當者，苟無
    利可圖，應無甘冒被查緝法辦重刑之危險，平白無端義務為
    該買賣之工作，是其有從中賺取買賣差價牟利之意圖，本即
    屬合理之認定；況被告於原審準備程序已坦承本件毒品係以
    每包新臺幣（下同）300元購入，然先行已取出部分愷他命
    供己施用後，將剩餘之愷他命再以300元賣出，賺取其中差
    價，使其得以獲得免費吸食部分愷他命之利益（見原審卷第
    18 頁反面），參諸證人馮致凱與被告非親故至交，苟無利
    得，衡情本不致甘冒重刑之風險，與其相約交付毒品，再被
    告係以證人馮致凱電話聯絡相約，即以一手交錢一手交貨之
    方式交易，核與一般買賣毒品之交易方式無異，被告既供承
    本件毒品交易可獲得上開利益，更堪認本件毒品交易確有利
    得，足認被告確有販賣愷他命營利之意圖，甚為明顯。綜上
    ，被告之自白應與事實相符，堪予採信。本件事證明確，被
    告犯行堪予認定，應依法論科。
二、論罪科刑：
  (一)按愷他命係毒品危害防制條例所規定之第三級毒品，核被告
    如附表一編號1 、2 、3所為，均係犯毒品危害防制條例第4
    條第3 項之販賣第三級毒品既遂罪。又依毒品危害防制條例
    第11條第5 項規定，僅就持有第三級毒品純質淨重達20公克
    以上者，方有科處刑罰之規定。本件被告為上開販賣愷他命
    犯行時所持有之愷他命，其純質淨重未達20公克，則持有該
    重量愷他命，並無處罰之規定，依上開說明，被告持有愷他
    命之行為，自無「為販賣之高度行為所吸收，不另論罪」之
    問題（最高法院97年度台上字第1486號判決意旨參照），一
    併敘明。被告上開先後3 次販賣第三級毒品之犯行，犯意各
    別，行為互殊，應予分論併罰。
  (二)被告於偵查及審判中均自白本件犯行，均應依毒品危害防制
    條例第17條第2 項規定，就被告所犯如附表一編號1 、2 、
    3 所示上開犯行各減輕其刑。
  (三)又被告為本件販賣毒品之犯行，固應受非難，惟其販賣毒品
    之次數為3次，均係販賣予同一網友馮致凱，而被告販賣本
    件愷他命時甫滿18歲，年紀甚輕，智慮尚未周全，其僅係貪
    圖免費吸食愷他命之利益，且本件販賣數量不多，而被告於
    警詢時、檢察官訊問時、原審及本院均已坦承犯行，尚有悔
    意，衡酌其情節，不無情輕法重，尚堪憫恕之情形，本院認
    為如處以販賣第三級毒品法定最低刑有期徒刑5年，並依毒
    品危害防制條例第17條第2項減輕其刑後，仍屬過重，合依
    刑法第59條之規定，就被告所犯如附表一編號1、2、3所示
    上開犯行各酌予遞減輕其刑，以求量刑之妥適平衡。
三、原審以被告罪證明確，引用毒品危害防制條例第4條第3項、
    第17條第2項、第19條第1項，刑法第11條、第59條、第38條
    第1項第1款、第51條第5款等規定，並審酌被告不思努力進
    取，漠視毒品之危害性，而為本案販賣毒品犯行，危害國民
    身心健康及社會風氣，兼衡其犯罪之動機、目的、手段、販
    賣毒品之數量、所得利益多寡，及其犯後坦承犯行，尚有悔
    意之犯後態度等一切情狀，量處三次犯行主刑部分各為有期
    徒刑1年8月、1年8月、2年，並說明毒品危害防制條例對於
    查獲之製造、運輸、販賣、意圖販賣而持有、以非法方法使
    人施用、引誘他人施用及轉讓第三、四級毒品之沒收，並無
    特別規定，如其行為已構成犯罪，則該毒品即屬不受法律保
    護之違禁物，應回歸刑法之適用，依刑法第38條第1項第1款
    之規定沒收之，始為適法（最高法院99年度台上字第2733號
    判決意旨參照），扣案如附表二所示之物經鑑定結果，檢出
    愷他命成分，已如前述，因被告販賣該毒品已構成犯罪，則
    如附表二所示之愷他命，即屬不受法律保護之違禁物，應依
    刑法第38條第1項第1款之規定沒收之，且僅應於本件第3次
    販賣（即如附表一編號3所示販賣愷他命犯行）罪刑項下宣
    告沒收之；又扣案如附表四編號2所示行動電話（不含SIM卡
    ），係被告所有，供本件如附表一編號1、2、3所示販賣愷
    他命所用之物，扣案如附表四編號1所示包裝前開愷他命之
    塑膠包裝袋16個，係被告所有，用以包裹愷他命，防其裸露
    、逸出、潮濕，便於被告攜帶為如附表編號3所示販賣愷他
    命所用，被告就如附表一編號1所示販賣愷他命所得300元、
    如附表一編號2所示販賣愷他命所得300元及如附表一編號3
    所示販賣愷他命所得600元（如附表一編號3販賣愷他命所得
    現金即為已扣案之案附表三編號3所示之現金），均應依毒
    品危害防制條例第19條第1項規定予以宣告沒收，且其中如
    附表一編號1所示販賣愷他命所得300元、如附表一編號2所
    示販賣愷他命所得300元，均未扣案，自均應諭知如全部或
    一部不能沒收時，以被告之財產抵償之，宣告沒收之物並隨
    各主刑項下諭知，就被告所受三個宣告刑並定其應執行之刑
    ，如附表六所示；復說明上開如附表四編號1、2、3所示之
    透明塑膠夾鍊袋、行動電話、現金600元既已扣案，自無不
    能沒收之虞，亦無併諭知追徵其價額或以其財產抵償之必要
    （參最高法院95年度台上字第1001、3133號判決），證人馮
    致凱為警查獲時，警方扣得自被告處轉讓而得如附表三所示
    之愷他命（含透明塑膠夾鍊袋），惟該愷他命已脫離被告持
    有，歸證人馮致凱持有，自無從於本件併為諭知沒收，扣案
    如附表五編號1所示之門號0000000000之SIM卡1張，雖係被
    告為本件販賣愷他命所用，惟依卷附該門號所有人資料，該
    SIM卡用戶姓名為張育群（見原審卷第31頁），被告亦否認
    為其所有，則是該SIM卡既非被告所有，自不得依毒品危害
    防制條例第19條第1項規定宣告沒收。扣案如附表五編號2至
    編號4所示之物，無證據證明與本件有關，均不宣告沒收。
    原審之認事、用法，均無違誤，量刑亦屬妥適，被告上訴略
    以：被告是因預計服兵役，不想繼續持有愷他命而欲出售之
    ，遭查獲時被告年僅18歲，其販毒時間不長，次數寥寥，販
    賣對象僅馮致凱一人，所查獲之毒品數量甚微，且以成本價
    販出，所得利益非鉅大，非屬組織性、常態性販毒，亦非大
    盤或中盤毒梟，被告自幼由祖母靠社會補助扶養長大，經歷
    次偵審，知悉不能再販毒為生，目前有正當工作，且自警詢
    時起即認罪，又個案裁量權之行使，應受比例原則及平等原
    則之拘束，倘量刑輕重相差懸殊，悖於比例及公平原則，即
    難謂適法，本院另案99年度上訴字第2317號判處運輸毒品愷
    他命29869.61公克之人有期徒刑2年8月，又臺灣苗栗地方法
    院99年度訴字第667號對販賣愷他命6次、販毒對象計4位之
    人判決有期徒刑2年10月，原審卻處本件被告定執行刑為3年
    4 月，量刑輕重懸殊，似有違平等原則等語。惟按量刑之輕
    重，係屬事實審法院得依職權自由裁量之事項，苟以行為人
    之責任為基礎，並已斟酌刑法第57條各款所列情狀，而未逾
    越法定刑度，即不得遽指為違法，且量刑係法院就繫屬個案
    犯罪之整體評價，量刑判斷當否之準據，應就判決之整體觀
    察為綜合考量，不可摭拾其中片段，遽予評斷（參最高法院
    99年度台上字第701號判決）。本件原審以行為人之責任為
    基礎，已斟酌刑法第57條各款所列情狀，基於刑罰目的性之
    考量、刑事政策之取向，以及行為人刑罰感應力之衡量等因
    素為之觀察，客觀上並不生量刑畸重之裁量權濫用，被告之
    辯護人所舉被告之素行、背景、目前生活狀況、本案犯罪情
    狀等，均業為原審所審酌，所舉他案判刑情形則屬摭拾片段
    ，各案所刑法第57條各款所列情狀差異性大，尚不宜以此簡
    易之比較謂原審對本案量刑過重。綜上，本件被告上訴為無
    理由，應予駁回。
四、本件被告經合法傳喚，無正當理由不到庭，爰不待其陳述，
    逕行判決。
據上論斷，應依刑事訴訟法第368條、第371條，判決如主文。
本案經檢察官邱美育到庭執行職務。
中    華    民    國   100    年    5     月    18    日
                  刑事第二十一庭審判長法  官  周政達
                                      法  官  許永煌
                                      法  官  趙文
以上正本證明與原本無異。
如不服本判決，應於收受送達後10日內向本院提出上訴書狀，其
未敘述上訴之理由者並得於提起上訴後10日內向本院補提理由書
（均須按他造當事人之人數附繕本）「切勿逕送上級法院」。
                                      書記官  張品文
中    華    民    國   100    年    5     月    18    日
附錄：本案論罪科刑法條全文
毒品危害防制條例第4條第3項
製造、運輸、販賣第三級毒品者，處 5 年以上有期徒刑，得併
科新臺幣 7 百萬元以下罰金。
附表一：
 ┌──┬────────┬─────────┬─────┐
 │編號│約定交易愷他命之│交付愷他命交易時間│交易之愷他│
 │    │方式            │及地點            │命數量及金│
 │    │                │                  │額（新臺幣│
 │    │                │                  │）        │
 ├──┼────────┼─────────┼─────┤
 │ 1  │於99年4 月24日下│於99年4 月24日下午│1 包，300 │
 │    │午2 時許，馮致凱│3 時許，在桃園縣中│元        │
 │    │以0000000000號行│壢市中原大學旁美食│          │
 │    │動電話和古皓宇使│街巷子之全家便利商│          │
 │    │用之0000000000號│店附近            │          │
 │    │行動電話聯繫。  │                  │          │
 ├──┼────────┼─────────┼─────┤
 │ 2  │於99年4 月25日晚│於99年4 月25日晚間│1 包，300 │
 │    │上6 時許，馮致凱│7 時許，在桃園縣中│元        │
 │    │以0000000000號行│壢市中原大學旁美食│          │
 │    │動電話和古皓宇使│街巷子之全家便利商│          │
 │    │用之0000000000號│店附近            │          │
 │    │行動電話聯繫。  │                  │          │
 ├──┼────────┼─────────┼─────┤
 │ 3  │於99年5 月5 日下│於99年5 月5 日下午│2 包，600 │
 │    │午2 時許，馮致凱│3 時16分許，在桃園│元        │
 │    │以0000000000號行│縣中壢市○○○街18│          │
 │    │動電話和古皓宇使│號百老匯宮廷前    │          │
 │    │用之0000000000號│                  │          │
 │    │行動電話聯繫。  │                  │          │
 └──┴────────┴─────────┴─────┘
附表二：
┌──┬─────────┬──────┬───────┐
│編號│  扣案物          │   重 量    │ 備  註       │
├──┼─────────┼──────┼───────┤
│ 1  │第三級毒品愷他命  │毛重13.6公克│就愷他命毒品本│
│    │16包              │，因鑑驗使用│身宣告沒收（鑑│
│    │                  │0.0096公克（│驗用罄之愷他命│
│    │                  │已鑑析用罄）│，已滅失，不予│
│    │                  │            │沒收）        │
│    │                  │            ├───────┤
│    │                  │            │臺灣檢驗科技股│
│    │                  │            │份有限公司99年│
│    │                  │            │5 月21日報告編│
│    │                  │            │號UL/2010/5024│
│    │                  │            │1號濫用藥物檢 │
│    │                  │            │驗報告        │
└──┴─────────┴──────┴───────┘
附表三
┌──┬─────────┬──────┬───────┐
│編號│  扣案物          │   重 量    │ 備  註       │
├──┼─────────┼──────┼───────┤
│ 1  │第三級毒品愷他命2 │毛重1.7 公克│已交付予馮致凱│
│    │包（含透明塑膠夾鍊│，因鑑驗使用│              │
│    │袋）              │0.0091公克（├───────┤
│    │                  │已鑑析用罄）│臺灣檢驗科技股│
│    │                  │            │份有限公司99年│
│    │                  │            │5 月21日報告編│
│    │                  │            │號UL/2010/5024│
│    │                  │            │0號濫用藥物檢 │
│    │                  │            │驗報告        │
└──┴─────────┴──────┴───────┘
附表四：
┌──┬────────┬──────┬────────┐
│編號│    物品名稱    │  數量      │  備註          │
├──┼────────┼──────┼────────┤
│ 1  │透明塑膠夾鍊袋  │16個        │被告所有供本件如│
│    │                │            │附表一編號3 所示│
│    │                │            │販賣第三級毒品所│
│    │                │            │用之物          │
├──┼────────┼──────┼────────┤
│ 2  │NOKIA 牌行動電話│1支         │被告所有供本件如│
│    │（不含SIM 卡）  │            │附表一編號1 、2 │
│    │                │            │、3 所示販賣第三│
│    │                │            │級毒品所用之物  │
│    │                │            │                │
├──┼────────┼──────┼────────┤
│ 3  │現金            │新臺幣600元 │被告所有因本件附│
│    │                │            │表一編號3 所示販│
│    │                │            │賣第三級毒品所得│
│    │                │            │之財物          │
└──┴────────┴──────┴────────┘
附表五：
┌──┬────────────┬──────────┐
│編號│  物   品   名    稱    │   備          註   │
├──┼────────────┼──────────┤
│ 1  │門號0000000000SIM卡1 張 │非被告所有          │
├──┼────────────┼──────────┤
│ 2  │帳冊1本                 │與本案無關          │
├──┼────────────┼──────────┤
│ 3  │NOKIA 牌行動電話（含門  │在馮致凱身上扣得，與│
│    │號0000000000SIM 卡1張） │本案無關            │
├──┼────────────┼──────────┤
│ 4  │現金新臺幣5,600元       │與本案無關（在被告身│
│    │                        │上共扣得附表四編號3 │
│    │                        │、附表五編號4 之現金│
│    │                        │，合計為6,200 元，其│
│    │                        │中5,600 元部分，與本│
│    │                        │案無關）            │
└──┴────────────┴──────────┘
附表六
古皓宇販賣第三級毒品，處有期徒刑壹年捌月，扣案如附表四編
號2 之物，沒收，未扣案之販賣毒品所得新臺幣佰元沒收，如
全部或一部不能沒收時，以其財產抵償之。又販賣第三級毒品，
處有期徒刑壹年捌月，扣案如附表四編號2 之物，沒收，未扣案
之販賣毒品所得新臺幣佰元沒收，如全部或一部不能沒收時，
以其財產抵償之。又販賣第三級毒品，處有期徒刑貳年，扣案如
附表二、附表四所示之物，均沒收。應執行有期徒刑年肆月，
扣案如附表二、附表四之物，均沒收，未扣案之販賣毒品所得共
新臺幣陸佰元均沒收，如全部或一部不能沒收時，以其財產抵償
之。